【裁判字號】    90,上訴,504
【裁判日期】    901211
【裁判案由】    傷害致死
【裁判全文】
臺灣高等法院臺南分院刑事判決             九十年度上訴字第五四號      Ｃ
      上  訴  人  臺灣雲林地方法院檢察署檢察官
      上  訴  人
      即  被  告  甲  ○  ○
            （原名林國文）
      指定辯護人  本院公設辯護人  壬  ○  ○
      上  訴  人
      即  被  告  辛  ○  ○
      上  訴  人
      即  被  告  乙  ○  ○
      右二人共同
      選任辯護人  蕭  敦  仁
右上訴人因被告等傷害致死案件，不服臺灣台灣雲林地方法院八十八年度訴字第四二
二號中華民國九十年一月三十日第一審判決（起訴案號：臺灣雲林地方法院檢察署八
十八年度偵字第五三八二號），提起上訴，本院判決如左：
      主      文
原判決撤銷。
甲○○共同傷害人之身體，因而致人於死，累犯，處有期徒刑拾年。
辛○○共同傷害人之身體，因而致人於死，處有期徒刑玖年。
乙○○無罪。
      事      實
一、辛○○與乙○○係夫妻，共同在雲林縣崙背鄉○○村○○路三四號經營「夏威夷
    ＫＴＶ」，並僱用多名服務生及坐檯小姐，於八十八年十月十日凌晨一時許，因
    其所僱用花名為「唐欣」之坐檯小姐庚○○身體不適，欲先行離去，未獲經理林
    純純允准，庚○○乃電請其男友陳俊傑前來載其外出，陳俊傑隨即邀丁○○、丙○○、己○○及張景翔等一同前往，並於該日凌晨二時許抵達夏威夷ＫＴＶ後，
    即自行進入該ＫＴＶ之休息室找庚○○，經庚○○向陳俊傑哭訴經理林純純不准
    其購買自己鐘點出場休息，陳俊傑等人遂找經理林純純對質，庚○○進而與林純
    純發生爭執，辛○○便偕同甲○○（曾於七十九年間因違反懲治盜匪條例案件，
    經臺灣高等法院花蓮高分院判處有期徒刑五年二月確定，於八十三年九月十二日
    縮刑假釋執行期滿）及不詳姓名年籍之成年男子約五、六人至該休息室門口查看
    ，辛○○見狀乃質問陳俊傑等人是否要前來打架鬧事，丁○○即以衝動之口氣回
    以渠等並非前來打架，只是前來瞭解狀況，辛○○聽後非常不悅，即突然出手毆
    打丁○○之臉頰，陳俊傑、丙○○及己○○見狀亦予以反擊，詎辛○○、甲○○
    及其他同夥之成年男子等人主觀上雖無致人於死或重傷之犯意，然在客觀上均得
    預見以短刀、木棍等物毆擊人身體頭部、頸部及胸部，有致人於死之可能，卻仍
    基於普通傷害之犯意聯絡，由甲○○持短刀及斷裂之木棍，其他同夥之成年男子
    分持木棍及鋤頭柄作為兇器，共同刺傷或毆打陳俊傑之左胸部及右後頸部、己○○之左側頸部，及丁○○與丙○○之頭部及其他身體部位，致陳俊傑受有左胸前
    部銳器刺創約三．三×一．二×六公分、右後頸部二處銳器切創，一處創口約三
    ．五×一．六公分，向左拖曳四公分，另一處創口約七×一．八公分，向左拖曳
    十八公分等傷害；己○○受有左側頸部穿刺傷併食道破裂、右肩膀切割傷、右上
    背穿刺傷、背部長表淺切割傷、左側喉返神經致切斷聲帶受損、右手中指與食指
    間切割傷等傷害；丁○○受有左胸部二公分撕裂傷併左側外傷性氣胸、頭皮切割
    傷約五公分、後背三處切割傷各約二十公分、五公分及十五公分及左腋下切割傷
    約五公分等傷害、左腹部二公分撕裂傷；丙○○受有頭部外傷、顱內出血及背部
    割裂傷約三十五公分等傷害，其四人經分別送醫急救，陳俊傑於同日凌晨二時四
    十分許，因左胸前部銳器刺傷，致心臟右心室銳器刺傷，導致出血性休克死亡，
    己○○、丁○○及丙○○三人則幸免於難，嗣警方據報趕至現場處理時，甲○○
    及其他不詳姓名年籍之同夥約五、六人已於行兇後逃逸無蹤。迄於八十九年五月
    十二日凌晨零時三十分許，甲○○始在臺中市○○路與四川路口之閱讀咖啡店內
    為警緝獲。
二、案經死者陳俊傑之父戊○○與丁○○、己○○及丙○○訴由雲林縣警察局西螺分
    局報請臺灣雲林地方法院檢察署檢察官偵查及該署檢察官據報相驗後偵查起訴。
      理      由
壹、被告甲○○、辛○○部分：
一、訊之上訴人即被告辛○○對於被害人陳俊傑、丁○○、己○○及丙○○等人在右
    開時、地遭人毆打砍傷，致陳俊傑死亡，及丁○○、陳譯鑫、丙○○分別受有上
    開傷害等情固坦承不諱，惟矢口否認有何共同傷害之犯行，辯稱：當時是甲○○
    見伊被毆打倒地，過來欲扶伊起來，但甲○○亦為被害人等人打倒在地，甲○○
    遂從被害人手中搶下短刀及木棍開始反擊，且伊於八十七年四月間，因發生車禍
    致頸椎損傷第七頸骨折，造成右手足殘障，不可能毆打被害人，本案事實上只有
    甲○○一人毆打被害人等云云。另訊據上訴人即被告甲○○則坦承於右揭時、地
    有砍殺被害人陳俊傑、丁○○、己○○及丙○○等人，惟矢口否認有殺人之犯意
    ，辯稱：伊因上前扶辛○○即遭被害人等毆打，當時乃奪下對方之刀子及木棍反
    擊，當時只想打退被害人等人，並無要讓被害人等人死亡之意思云云。
二、經查：
  (一)右揭犯罪事實，業據告訴人丁○○、己○○及丙○○指訴綦詳，核與證人張景翔
    及庚○○證述之情節大致相符，且證人張景翔並未遭被告等人毆打殺害，而其與
    丁○○經警分別製作之第一次警訊筆錄（詳張景翔八十八年十月十日上午六時十
    五分許警卷筆錄），距案發時間僅約三至四小時，渠等當無相互勾串設詞誣陷之
    可能。並參以被告甲○○於原審調查時已供承其當時係持斷裂之木棍及短刀攻擊
    被害人等一節（詳原審卷貳第一四六頁反面、一四七頁正面）。此外，死者陳俊
    傑確係因左胸前部遭銳器刺傷，致心臟右心室銳器刺傷，導致出血性休克死亡乙
    情，業經公訴人督同法醫師相驗屍體屬實，製有相驗屍體證明書、驗斷書、勘驗
    筆錄在卷可稽（詳相驗卷第四一頁、四二頁至四六頁、第三頁），並有法務部法
    醫研究所法醫所醫鑑字第一一三四號鑑定書在卷可證（詳原審卷貳第四四頁至
    五六頁），是陳俊傑係因被毆打遭銳器刺傷致死，殆無疑義。丁○○、己○○、
    丙○○遭毆打後，受有如事實欄所載之傷害，且丙○○背部之傷、己○○身上所
    受多處撕裂傷，均係銳器所致等情，亦有診斷證明書（詳原審卷壹第六一、六二
    頁）、慈愛醫院八十九年一月十三日慈愛醫醫字第０００六號函及檢附之急診護
    理評估紀錄表（詳原審卷貳第一頁）、財團法人彰化基督教醫院八十九一年一月
    二十五日彰基病歷字第八九０一０五五號函及檢附之病歷資料（詳原審卷貳十
    一頁）及華濟醫院八十九年二月一日華（圖）字第八九０二０一０三號函及檢附
    之診斷證明書（詳原審卷貳第三一頁）在卷可憑，復有現場照片十幀、丙○○受
    傷照片一幀（詳警卷）及現場平面圖一紙在卷（詳原審卷參第十六頁）可參，堪
    認丁○○、己○○、及丙○○之指訴，應非子虛。
  (二)證人即夏威夷ＴＫＶ之服務生劉勝輝於警訊中證稱：「．．．鬥毆的兩派人馬約
    有十人左右，鬥毆約為五分鐘，其中有人拿棍棒，有人拿短刀．．．」等語（見
    劉勝輝八十八年十月十日警訊筆錄）。另證人即夏威夷ＴＫＶ之服務生詹仁富及
    鍾采儒復於偵查中證稱：「（目睹多少人打架？）我們見到七、八個至十個人扭
    打成一團．．．」（見偵查卷第三五頁背面）。另證人林純純於原審審理時，亦
    到庭具結證稱：「．．．，我有聽到他們跟老闆及老闆娘吵架。隔了一會我就聽
    到打架聲音，我回頭看，看到『有幾個人』在跟唐欣所找來的人在打架．．．」
    等語（詳原審卷壹第一七九頁反面）。另依丙○○之急診護理評估記錄表所載，
    丙○○於背部、右臉、右肩及右眼等多處均有瘀血情形，有上開慈愛綜合醫院急
    診病歷影本在卷可參（詳原審卷貳第二頁），則被害人等若僅係遭被告甲○○一
    人突然以搶下之短刀及斷裂木棍猛砍、猛刺，丙○○當不致於會有如此多處遭毆
    打之瘀血情形。且苟係被害人等人攜帶木棍及短刀等兇器前去夏威夷ＫＴＶ鬧事
    ，衡情受傷死亡者，應係被告等人較為可能，惟結果確係被告辛○○僅左手遭木
    棍毆傷（詳相驗卷第十一頁檢察官勘驗記錄），陳俊傑一人被毆打身亡，丁○○
    、己○○、丙○○遭毆打致受有如事實欄所載之嚴重傷害。另被告甲○○供承：
    案發當時伊係持斷裂之木棍及短刀攻擊被害人等人，因被害人等跑來跑去，伊不
    知道共打了多少人一節（詳原審卷貳第一四六頁反面），核與丁○○、己○○、
    丙○○等供述其等遭毆打後，即四處逃逸乙情相符，足知陳俊傑等遭毆打後，因
    不敵被告辛○○、甲○○等持木棍、短刀之追打，四處逃命應屬無疑，則四名被
    害人既已四處逃逸，被告甲○○如何一人分身四處並持短刀及木棍分別加以毆打
    成傷，並致陳俊傑傷重致死？復參酌陳俊傑等四名被害人均年僅二十餘歲，身強
    體壯，衡情，茍非敵眾我寡或雙方勢均力敵，及被害人未持有任何武器，陳俊傑
    等人當不致受有如事實欄所載之嚴重傷害。再者被告甲○○復未能明確指出其如
    何自被害人等人手中搶下斷裂之木棍及短刀，及其與被害人等人打架後受有如何
    之傷害。基上所陳，足見當時毆打陳俊傑、丁○○、陳譯鑫及丙○○等之人，應
    非如被告辛○○及甲○○所言，僅係被告甲○○一人所為，至為明灼。
  (三)被告辛○○雖提出診斷證明書、重大傷病免自行部份負擔證明卡及殘障手冊等物
    ，用以證明其確於八十七年四月間因重大車禍受傷，致右手右足殘障，不可能於
    案發時打人一節。惟證人邱琮朗醫師於原審調查時到庭證稱：「（本案被告辛○○至貴院就診之情形如何？）辛○○於八十七年四月十七日至本院急診並住院．
    ．．其至八十七年十一月二日才又來本院門診，那時情況已改善，因其係拉著拐
    扙來診，左下肢及左上肢均恢復得不錯，右上肢之情況以正常級數為五級而言，
    蔡某約恢復到四級之情況．．．。」、「（依其右上肢恢復的程度，以手抓取物
    品會否造成影響？）抓東西可以很穩，只是協調性會較差。」、「（依辛○○之
    狀況能否跑步？）可以走得快些，但抬高腳行走尚有困難」、「（問：若以其右
    手出手打人，對方能否躲避？）若對方有所警覺，應可閃避，但若係出其不意，
    則很難說」、「（以其狀況需恢復之時間多久？）以神精治療恢復情形未講，約
    而一年半之時間即可以恢復並定型，且依蔡某之情況，他很認真，所以他很可能
    恢復到不必拉拐扙行走．．．。」等語（詳原審卷參第六七、六八頁），另被告
    辛○○自八十七年六月二十日至八十八年六月十五日止，每兩星期或三星期即至
    證人沈宗憲開設之義興國術損傷接骨所進行推拿治療乙情，亦據沈宗憲證述在卷
    （詳原審卷參第一０五頁正面），並有該所八十九年十二月五日之診斷證明書一
    紙在卷可憑（詳原審卷參第一一九頁），況被告辛○○又自承：「．．．而被告
    （即辛○○）一直勸阻甲○○，而甲○○不聽勸阻，而一直追到停車場，被甲○○攔到一名男子，而被告從店裏『追趕』到停車場的時候，有看到甲○○揮砍對
    方背部一刀，而甲○○要再揮第二刀的時候，被告已趕到他們倆個人的中間，並
    『伸展雙手』阻止甲○○．．．。」等語（詳被告辛○○八十八年十一月八日答
    辯狀，在原審卷壹第四一頁），且案發時被告辛○○並未持拐扙行走一節，亦據
    丁○○、己○○供陳在卷（詳卷貳第一一九頁）。基上所陳，足知被告辛○○於
    八十七年四月十七日至邱琮朗醫生處門診時，其右上肢已恢復至四級程度，而是
    時距八十八年十月十日案發時，將近有一年六月時間可資復健，其間被告辛○○
    並持續至沈宗憲處接受推拿治療，依邱琮朗醫師之證言，被告辛○○經約一年半
    治療後，顯有可能不必持拐杖行走，應可確認，此外復參酌前開被告辛○○供陳
    當時其「追趕」被告甲○○、「伸展雙手」阻止被告甲○○等情，及丁○○、己○○之指訴，足認被告辛○○當時確有先突然出手毆打丁○○之行為無訛，況被
    告辛○○身為特種行業之老板，雖其右手足殘障，無法行動自如，然其指揮他人
    毆打陳俊傑等人，衡情亦非不可能。
  (四)原審將被告辛○○案發時所著上衣及辛○○、丁○○、己○○、丙○○之血液、
    唾液檢驗送驗後，結果為(1)本案己○○血液ＤＮＡ與雲林縣警察局西螺分局８８
    ．１０．１１．送驗之辛○○上衣標示１、３、４處血跡ＤＮＡ之ＨＬＡ─ＤＱ
    Ａ１型別均相符，其與標示１處之ＳＴＲ型別亦相符，該型別在台灣地區中國人
    分布之機率預估為４．０２Ｘ１０。(2)本案丁○○血型ＤＮＡ與辛○○上衣標示
    ５處血跡ＤＮＡ之ＨＬＡ─ＤＱＡ１、ＳＴＲ型別均相符，該型別在台灣地區中
    國人分布之機率預估為８．９６Ｘ１０。(3)本案由ＨＬＡ─ＤＱＡ１、ＳＴＲ型
    別檢測結果，可排除辛○○上衣標示２處血跡ＤＮＡ來自辛○○等四人之可能，
    有內政部警政署刑事警察局八十九年四月十日（八九）刑醫字第三二五六二號鑑
    驗書在卷可按（詳原審卷貳第八一頁），並參酌前揭說明，足認辛○○於案發時
    所著上衣，確沾有丁○○、己○○之血液，且無被告辛○○本身之血液無疑。本
    件被害人等遭毆打後，四處逃逸，已如前述，又參以前開(二)(三)之說明，足認丁○○、己○○遭毆打受傷之時，被告辛○○應在近距離指揮或參與毆打行為無誤，
    是倘被告辛○○於案發時係躲在前面，被告甲○○與陳俊傑等在後面鬥毆（被告
    辛○○辯詞，詳原審卷貳第七四頁反面）、被告辛○○因車禍致右手右足殘廢，
    跌倒後難以立即起身並以右手打人為真者，則被告辛○○之上衣應無沾染丁○○
    、己○○血液之理。雖被告辛○○對此或謂當時其手受傷致上衣沾有血跡（詳原
    審卷貳第七四頁反面、第七二頁正面）；或謂可能扶其中一被害人上救護車而沾
    到被害人血跡；或謂可能是被告甲○○在打架時在走廊跑來跑去，因此沾到血跡
    （均詳原審卷貳第一二０頁反面）；或謂其身上之血跡如何來的其不知情（詳原
    審卷貳第一八八頁正面），顯見被告辛○○前開所辯前後未合，復與事實不符，
    尚難採信。
  (五)被告辛○○於原審審理時雖供稱：「當天庚○○要求提前離去．．．過沒多久即
    有四、五名男子來，我以為他們是客人，當時他們手都擺在背後，他們先出口問
    我，是否是老板，我說是，他們即出手拿棍子打我」（詳原審卷貳第一八八頁正
    面），惟丁○○、陳譯鑫及丙○○及張景翔均否認持有任何兇器；且證人詹仁富
    於警訊中證稱：「於八十八年十月十日二時０分許，有部白色轎車開到店門口，
    那時我在店門口招呼客人，目睹四個男客人『徒手』下車（都是年輕男子）後走
    進櫃檯問事情，不理會我的招呼，我就進入七一五包廂收東西」（詳詹仁富八十
    八年十月十日警訊筆錄），並未看見被害人等有持木棍或兇器等物品。而證人林
    純純於原審審理時亦證稱：「（當天妳是否有跟庚○○即花名唐欣的發生爭執？
    ）有。後來有四、五個人來找唐欣，我自己叫他們到休息室叫他起床，他們後來
    把我叫到休息室說為何我不讓唐欣出場，我跟他們解釋他們不接受，後來老闆及
    老闆娘進來問我什麼事，乙○○說她會處理。我人就走到櫃臺，我有聽到他們跟
    老闆及老闆娘吵架。隔了一會我就聽到打架聲音，．．．」（詳原審卷壹第一七
    九頁）。是被告辛○○上開供述，亦與劉勝輝及林純純證述之情節不符，難以採
    信。
  (六)按告訴人、證人之陳述有部分前後不符，或相互間有所歧異時，究竟何者為可採
    ，法院仍得本其自由心證予以斟酌，非謂一有不符或矛盾，即應認其全部均為不
    可採信；尤其關於行為動機、手段及結果等之細節方面，告訴人之指陳，難免故
    予誇大，證人之證言，有時亦有予渲染之可能；然其基本事實之陳述，若果與真
    實性無礙時，則仍非不得予以採信，最高法院著有七十四年台上字第一五九九號
    判例可資參照。辯護意旨雖指摘庚○○當時酒醉呈酩酊狀態，無法辯識當時衝突
    情形，參以其在警訊及偵查中供述前後不一，因認庚○○之證言不足採信。查庚○○當時雖有喝酒，然未到不醒人事之程度，且仍知悉事情之經過（詳後述貳第
    四項(二)），且庚○○供述被告辛○○、甲○○等人於前揭時、地，基於如何之動
    機、以如何之手段毆打陳俊傑等四人之情節，核與張景翔、丁○○、己○○、丙○○等人供述之情節大致相符，其此部分所為之證言自可採信。雖證人即案發時
    雲林縣警察局西螺分局刑事組長吳清水到庭證稱：「（問：庚○○對答如何？）
    當時她精神狀況不好，可能被嚇到，他答非所問，我直接問他何人殺他？他還是
    無法作答．．．。」、「（當時你見庚○○是驚嚇過度說不出話來？或是喝酒醉
    說不出話來？）都有，分駐所問時大約壹個小時他都說不出所以然，可能是酒退
    了，二個小時候他才大致上可說出。」等語（詳本院九十年七月十一日訊問筆錄
    ），惟吳清水並非製作筆錄之人，且其上開供述亦與證人即八十八年十月十日詢
    問庚○○並製作警訊筆錄之員警張世宏供稱：當時庚○○並未酒醉乙情未合。準
    此，依前揭說明，尚難以庚○○就被告乙○○於案發現場是否喊「打死他」一語
    前後不一之供述（詳如後述），及吳清水前開證詞，遽認庚○○之證言全部均不
    可採，從而庚○○有關被告辛○○、甲○○之供述仍可資採認。
  (七)按殺人與傷害致死之區別，即在下手加害之時，有無殺意為斷，即被告在主觀上
    有無奪取被害人性命之預見與欲望，至於被害人受傷之部位、傷痕之多寡，被告
    所持之凶器、犯案之動機等，雖均為法院參考之重要資料，但並非唯一絕對之標
    準，最高法院二十年非字第一０四號、四十四年台上字第三七三號、五十一年台
    上字第一二九一號判例可資參照。又審理事實之法院，應就案內證據，詳查審認
    ，是其犯罪之動機、殺傷之次數、所殺之部位、傷勢程度及犯後態度等綜合判斷
    ，以為殺人或傷害犯意之認定，亦有最高法院八十五年台上字第五六一一號判決
    要旨足供參考。同理，重傷害與傷害，亦以此為判斷之依據，但仍應注意若被告
    僅有傷害之故意，徒因一時氣憤用力過猛，而造成死亡之結果，亦不能即遽謂被
    告有殺人或重傷害之犯意，最高法院二十二年上字第四一三六號、五十五年台上
    第一七０三號、六十九年台上第二二七０號判例要旨亦闡釋甚詳。因而本件被告
    等人係以殺人、重傷害，或係以普通傷害之犯意行兇，則應依上開之說明研判。
    本案係因庚○○身體不適，欲先行離去，未獲經理林純純允准，庚○○乃電請陳
    俊傑前來載其外出，而陳俊傑隨即邀丁○○、丙○○、陳譯鑫及張景翔一同前往
    ，辛○○偕同甲○○及不詳姓名年籍之成年男子約五、六人至該休息室門口查看
    ，雙方一言不合而相互鬥毆，況雙方均互不認識，因庚○○欲先行離店一事始起
    爭執，足見雙方並無重大仇隙，被告辛○○、甲○○等要無因此欲致人於死或重
傷之動機；又案發之時場面混亂，雙方互相毆打，陳俊傑、丁○○、己○○、丙○○因不敵辛○○、甲○○等持木棍、短刀之攻擊，致四處逃逸乙情，業據丁○○、己○○、及丙○○供陳在卷，是依案發當時之客觀情狀觀之，甲○○等實難
    正確控制短刀、木棍將落於是時已四處逃逸之被害人之身體何部位，故尚難僅依
    陳俊傑受有左胸前部銳器刺創，深度約六公分，切穿胸壁及心包膜前壁，刺入右
    心室及心室中隔、右後頸部銳器切創，創角向左拖曳四公分，深度約三公分、右
    後頸部銳器切創，創口七×一．八公分，創角向左拖曳一八公分等傷害；陳譯鑫
    、丁○○及丙○○亦於頸部、頭部等人體要害部位受有穿刺傷或切割傷，即認被
    告辛○○、甲○○有殺人或重傷之犯意。
  (八)再按因犯罪致發生一定之結果而有加重其刑之規定者，如行為人不能預見其發生
    時，不適用之，刑法第十七條定有明文，所謂能否預見，係指行為人對加重結果
    之發生有預見之可能為已足，而且能預見係以客觀上情形而言，與主觀上有無預
    見之情形不同，若主觀上有所預見，而結果之發生不違背其本意時，則屬故意之
    範圍。又上訴人等四人同時同地基於同一原因圍毆被害人等二人，其中一人因傷
    致死，當時既無從明確分別圍毆之對象，顯係基於一共同之犯意分擔實施行為，
    應成立共同正犯，並同負加重結果之全部罪責，最高法院六十一年台上字第二八
    九號、六十九年度台上字第一九三一號判例要旨可資參照。本件被告辛○○率被
    告甲○○持木棍、短刀等物毆打陳俊傑等人，而當時場面混亂，陳俊傑等因不敵
    而四處逃逸，惟仍致陳俊傑死亡，丁○○、己○○、丙○○受有如事實欄所載之
    傷害，均如前述，且被告甲○○迭次供承其僅知道打到很多人，然不知所打之人
    為何人乙情，是被告辛○○、甲○○等在傷害死者陳俊傑等人間，衡情已無從明
    確渠等分別毆打之對象，顯係基於一共同之犯意分擔實施行為，而有犯意之聯絡
    與行為之分擔，應成立共同正犯，並同負加重結果之全部罪責，應無疑義。被告
    等人主觀上無致人於死或重傷之犯意，雖如前述，惟以木棍、短刀等物毆擊人體
    ，有致人於死之可能，在客觀上則應為被告辛○○、甲○○等人所得預見，渠等
    對陳俊傑死亡之結果，自難辭傷害致死之罪責。
  (九)綜上所述，本案傷害被害人等之人顯有多人，故被告辛○○及甲○○上開辯稱被
    害人等人之死亡及受傷均係被告甲○○一人所為，實非可採。本件事證已臻明確
    ，被告辛○○、甲○○犯行均堪以認定。
三、核被告辛○○、甲○○所為，均係犯刑法第二百七十七條第一項之傷害罪及同條
    第二項前段之傷害致死罪。其二人與及其他不詳姓名年籍之成年男子五、六人間
    ，有犯意聯絡及行為分擔，均為共同正犯。又基於一個包括的決意，而由其等共
    同實施，表面上似為數行為，但既在所分擔之範圍內，仍應認係一個行為同時同
    地傷害丁○○、己○○、丙○○及傷害陳俊傑致死而觸犯數罪名，應依想像競合
    犯之規定，從情節較重之傷害致死罪一罪處斷。又被告甲○○曾於七十九年間因
    違反懲治盜匪條例案件，經台灣高等法院花蓮高分院判處有期徒刑五年二月確定
    ，於八十三年九月十二日縮刑假釋執行期滿，有台灣雲林地方法院檢察署刑案資
    料查註紀錄表、台灣高等法院被告全國前案紀錄表在卷可參，受有期徒刑之執行
    完畢，於五年以內再犯本件有期徒刑以上之罪，為累犯，依法加重其刑。
四、原審就被告辛○○、甲○○部分予以論罪科刑，固非無見，惟查(一)本件應係被告
    辛○○、甲○○及其他不詳姓名年籍之成年男子五、六人所共為，並無證據證明
    乙○○參與犯罪，原審認被告乙○○涉有幫助殺人罪，即有未洽（理由詳後述）
    。(二)本件被告辛○○、甲○○係犯刑法第二百七十七條第一項之傷害罪及同條第
    二項前段之傷害致死罪，原審認其二人係犯刑法第二百七十一條第一項之殺人罪
    及同條第二項之殺人未遂罪，亦有未洽。(三)被告甲○○為累犯，已詳如前述，原
    審漏未詳查，亦有未合。被告甲○○以其無殺人犯意，摘指原判決，應屬有據；
    被告辛○○上訴意旨猶執前詞，否認犯罪，雖不足採，然原判決既有可議，自屬
    無可維持，應由本院決撤銷改判，以期適法。爰審酌被告甲○○有殺人未遂及違
    反懲治盜罪條例之前科，被告辛○○有違反槍砲彈藥刀械管制條例之前科，有台
    灣高等法院被告全國前案紀錄表在卷可稽，素行均不佳，且雖被告二人教育程度
    均不高，然均年逾三十，社會經驗不可謂為不豐，而被告辛○○身為夏威夷ＫＴ
    Ｖ老闆，與被害人等人並無深仇大恨，竟不知和氣生財，僅因被害人等人之態度
    不佳，即鳩集眾人予以毆打，並由被告甲○○持刀攻擊，並傷害被害人頸部、胸
    部、頭部等處，及致陳俊傑發生死亡之結果，其餘丁○○、己○○、丙○○受有
    嚴重傷害，顯見渠等惡性非輕，及迄今分文未賠償陳俊傑之家屬及其他被害人等
    人，暨被告辛○○犯後猶飾詞否認態度非佳、甲○○雖坦承犯行，惟仍具不吐實
    等一切情狀，分別對被告甲○○、辛○○量處如主文第二項、第三項所示之刑，
    以資懲儆。至被告甲○○用供殺害被害人等之短刀及木棍，已為被告甲○○丟棄
    ，業據其供承在卷，顯已滅失，復無證據證明為被告等人所有，且非違禁物，爰
    均不另為沒收之諭知，併此敘明。
貳、被告乙○○部分：
一、公訴意旨略以：辛○○與乙○○夫妻共同在雲林縣崙背鄉○○村○○路三十四號
    經營「夏威夷ＫＴＶ」，並僱用服務生及坐檯小姐，於八十八年十月十日凌晨二
    時許，因其坐檯小姐庚○○欲先行離去，未獲允准，即在店內與經理發生口角，
    庚○○遂電請其男友陳俊傑前來載其外出，陳俊傑隨即邀同丁○○、丙○○、張
    景翔及己○○一同前往，抵達後辛○○見狀非常不悅，並揚言帶那麼多人來要打
    架嗎？辛○○隨即基傷害之犯意，先出手毆打陳俊傑等人，並令不詳姓名之工作
    人員及甲○○助陣，陳俊傑同夥之丁○○等人亦基於助陣之意加入對抗，總共約
    十人互相扭打，其間乙○○並當場高喊打死他以助其夫及員工士氣，陳俊傑因不
    敵辛○○、甲○○等人之毆打、刺傷，經送醫不治死亡，丁○○、丙○○、己○○則分別受有背部、頭部等傷害。因認乙○○有刑法第二百七十七條第二項前
    段傷害致死罪之幫助犯罪嫌云云。
二、按犯罪事實應依證據認定之，無證據不得推定其犯罪事實；又不能證明被告犯罪
    者，應諭知無罪之判決，刑事訴訟法第一百五十四條、第三百零一條第一項分別
    定有明文。又刑事訴訟法上所謂認定犯罪事實之證據，係指足以認定被告確有犯
    罪行為之積極證據而言，該項證據自須適合於被告犯罪事實之認定，始得採為斷
    罪資料；認定犯罪事實所憑之證據，無論係直接證據或間接證據，其為訴訟上之
    證明，須於通常一般之人均不致有所懷疑，而得確信其為真實之程度者，始得據
    為有罪之認定，倘其證明尚未達到此一程度，而有合理之懷疑存在，復無其他調
    查途徑可尋，法院即應為無罪之判決；再告訴人之告訴，係以使被告受刑事追訴
    為目的，是其陳述是否與事實相符，仍應調查其他證據以資審認，最高法院二十
    九年上字第三一０五號、七十六年台上字第四九八六號、五十二年臺上字第一三
    ００號分別著有判例可資參照。
三、本件公訴人認被告乙○○涉有前揭犯嫌，無非係以丁○○、丙○○指訴綦詳，並
    有庚○○、張景翔、詹仁富、劉勝輝、鍾采儒、林阿容、羅文汝、姜莉娟等證詞
    ，為其所憑論據。然訊之乙○○堅詞否認前揭犯行，辯稱：當時伊聽到庚○○在
    更衣室哭便過去安撫，故外面發生何事伊不知道，且當時未說「打死他」一詞等
    語。
四、經查：
  (一)庚○○於八十八年十月十日上午五時三十分許第一次警訊，於員警張世宏詢問時
    先供稱：「（陳俊傑於何時？至崙背鄉夏威夷ＫＴＶ作何事？發生何事？）於八
    十八年十月十日上午二時許，陳俊傑至夏威夷ＫＴＶ要找我．．．我衝出去外面
    正好看見陳俊傑和辛○○兩個對打，我便叫他們不要打後，老闆娘便再擋我，我
    進更衣室約三點半時，我聽到外面沒聲音後，我便睡覺，固我以為沒事情。
    」、嗣供稱：「（老闆娘乙○○知道老闆辛○○打陳俊傑時作何反應？）老闆娘
    只說我先生剛從鬼門關回來，我叫他告訴老闆不要打了，但老闆娘乙○○也沒表
    示。」等語（詳庚○○八十八年十月十日第一次警訊筆錄）。足知當時員警張世
    宏於詢問本件案發之經過後，已特別就乙○○案發當時之行為反應詢問庚○○，
    而觀之庚○○前開供述，均未提及乙○○案發時曾高喊「打死他」一語，至為明
    灼。
  (二)嗣庚○○於八十八年十月十日下午一時四十分許第二次警訊，於張世宏詢問時復
    先後供稱：「（．．．第一次所製作的筆錄是否實在？）正確、實在。」、再供
    稱：「（夏威夷ＫＴＶ老闆娘乙○○在案發現場有無講任何話？作何動作關於本
    案的事？）乙○○說我丈夫（辛○○）不可以受任何傷害，而老闆娘擋在我面前
    ，我向乙○○跪下要求不要打，而乙○○便說打死他、打死他．．．。」等語（
    詳庚○○八十八年十月十日第二次警訊筆錄）。上開兩次警訊筆錄製作之時間僅
    相距約八小時，惟關於乙○○是否高喊「打死他」一情，前後顯有未合，再者第
    一次警訊時張世宏已特別詢及案發當時乙○○之行為反應，茍乙○○確曾在場高
    喊「打死他」一語者，張世宏前開詢問內容應足以促使庚○○注意此一足以影響
    他人刑事責任之重大事由，而謹慎妥為回答，況庚○○自承當時雖有喝酒，惟未
    到不醒人事之程度，且仍知悉事情之經過（詳本院九十年七月十一日訊問筆錄）
    ，核與張世宏供稱：製作筆錄時庚○○情緒不穩定，惟並沒有酒醉等語（詳原審
    卷貳第七四頁正面）相符，足知第一次警訊時庚○○意識尚屬清晰，應有回答問
    題製作筆錄之能力，要無因此而漏未回答之理。準此，得否以庚○○於第二次警
    訊時指訴乙○○在現場高喊「打死他」一語，資為被告乙○○涉犯前開罪刑之依
    據，顯生疑義。
  (三)庚○○又於八十八年十一月十日原審調查時證稱：「．．．我就求乙○○叫他們
    不要打了，他不理我還跟辛○○說讓他們死，『不要留活口』．．．。」等語（
    詳原審卷壹第五十頁正面），復於本院調查時供稱：「．．．乙○○攔住我，我
    說不要殺了，乙○○說都讓他死，『一個都不留』．．．。」云云（詳本院九十
    年七月十一日訊問筆錄），參酌庚○○前開於警訊之供述，庚○○或謂「打死他
    」、或謂「不留活口」、或謂「一個都不留」，前後供述已有不一，再參以與陳
    俊傑等一同前往夏威夷ＫＴＶ之張景翔分毫未傷離開該店乙情，則庚○○供稱「
    不留活口」、「一個都不留」等語，是否與事實相符，亦有可疑。
  (四)丁○○、丙○○、己○○三名傷者於警訊時及原審審理時（丙○○八十八年十月
    十五日第二次警訊時除外）均未曾提及乙○○在場高喊「打死他」一語（詳渠等
    各該警訊筆錄及原審各該訊問、審判筆錄），至丙○○雖於八十八年十月十五日
    警訊問供稱：「．．．並且老闆辛○○與老闆娘乙○○就說『把他打死』．．．
    。」云云（詳偵卷第二十頁反面），可知其係謂辛○○與乙○○二人共同說打死
    他一語，顯與庚○○陳稱僅乙○○一人所說乙情相悖，則丙○○前揭指訴是否可
    採，亦非無疑。況案發時雙方互相鬥毆，場面混亂，辛○○一方並持棍棒、刀子
    等物，由走廊、廚房、停車場一路追打丙○○一節，業據丙○○供述在卷（詳原
    審壹五十頁反面、五一頁正面、原審卷貳第一二一頁正面），足見當時丙○○逃
    命猶嫌不及，衡情應不可能注意乙○○有否高喊「打死他」一語。從而由丁○○
    、丙○○、己○○之供述，亦無從為不利乙○○之認定。
  (五)張景翔雖與陳俊傑等人共同至案發現場，然未參與鬥毆亦未受傷，且案發時與庚○○、乙○○同在夏威夷ＴＫＶ之更衣室，當對乙○○是否在場高喊「打死他」
    一語知之甚詳，而本案之死傷者均係其友人，實無迴護乙○○之理，若乙○○確
    曾高喊「打死他」一語，張景翔衡情應會於警訊時主動供述，惟其於兩次警訊時
    均未提及，則其嗣後雖於偵查時供稱：「．．．許女說他丈夫不能被別人踫到，
    轉頭並說打死他之語．．．。」云云（詳相卷第八頁正面），可否採信，誠屬可
    疑。況張景翔又於原審調查時供稱：「．．．打架中庚○○有向乙○○求情，乙○○就對外喊『全都把他們打死』。」云云（詳原審卷壹五二頁反面），亦與其
    於前開偵查中之供述不符。因之，尚難以其前揭供述據為乙○○前揭罪刑之依據
    。
  (六)另證人劉勝輝、詹仁富、林純純、鍾采儒、林阿容、羅文汝、姜莉娟、吳沂璉、
    何玥螢、韓淑華、蔡育佳、黃惠玲、陳良姿、鄭月清、穆雅玲、張美玉、蔡垂純
    等於警訊時，劉勝輝、詹仁富、鍾采儒於偵查中（詳偵卷第三二頁至三六頁），
    及林純純、劉勝輝、吳沂璉等於原審調查時（詳原審卷壹第一七九、一八０頁、
    一九二頁、一九三頁，原審卷參第四二頁至四五頁）之供述，均未提及被告乙○○於案發時有在場高喊「打死他」一語，從而要難以被害人庚○○之供述，資為
    被告乙○○不利之認定，應無疑義。
五、綜上所述，乙○○上開所辯，應足採信；此外復查無其他任何積極證據足資證明
    乙○○確有前揭犯行，尚屬不能證明被告乙○○犯罪。原審疏未予詳查，遽論被
    告乙○○幫助殺人犯行，並加以論罪科刑，容有未洽。被告乙○○上訴意旨，指
    摘原判決採證不當，否認其有犯罪，為有理由，自應由本院將原判決撤銷改判，
    並諭知被告乙○○無罪之判決，以昭平允。
據上論斷，應依刑事訴訟法第三百六十九條第一項前段、第三百六十四條、第三百零
一條第一項、第二百九十九條第一項前段，刑法第二十八條、第二百七十七條第一項
、第二項前段、第五十五條、第四十七條，罰金罰鍰提高標準條例第一條前段，判決
如主文。
本案經檢察官劉榮堂到庭執行職務。
中    華    民    國      九十      年      十二      月      十一      日
                                  臺灣高等法院臺南分院刑事第五庭
                                      審判長法官  茆    臺    雲
                                            法官  蔡    長    林
                                            法官  李    文    福
右正本證明與原本無異。
如不服本判決，應於判決送達後十日內向本院提出上訴狀，其未敘述理由者並應於提
出上訴狀後十日內向本院補提理由書（應附繕本)。
                                      法院書記官  李    良    倩
中    華    民    國      九十      年      十二      月      十二      日
附錄法條：
刑法第二百七十七條：傷害人之身體或健康者，處三年以下有期徒刑、拘役或一千元
                    以下罰金。
    犯前項之罪因而致人於死者，處無期徒刑或七年以上有期徒刑
                    ；致重傷者，處三年以上十年以下有期徒刑。


司法院資訊處製作；財團法人民間司法改革基金會備份。
